臺灣臺北地方法院民事判決　　　　　　　96年度訴字第5938號
原　　　告　台北富邦商業銀行股份有限公司
　　　　　　　　　　　　、12.
法定代理人　戊○○
訴訟代理人　甲○○
被　　　告　羽順纖維有限公司
兼法定代理　丙○○
人
被　　　告　丁○○
　　　　　　乙○○
上列當事人間清償借款事件，本院於民國96年12月27日言詞辯論
終結，判決如下：
    主      文
被告羽順纖維有限公司、丙○○、丁○○應連帶給付原告新台幣
佰玖拾肆萬玖仟零陸拾捌元，及如附表所示之利息、違約金。
原告其餘之訴駁回。
訴訟費用由被告羽順纖維有限公司、丙○○、丁○○連帶負擔。
本判決第一項於原告以新台幣壹佰拾貳萬元或等值之中央政府
建設公債九十三年度甲類第七期債票為被告羽順纖維有限公司、
丙○○、丁○○供擔保後，得假執行。
原告其餘假執行之聲請駁回。
    事實及理由
壹、程序方面：
一、按當事人得以合意定第一審管轄法院。但以關於由一定法律
    關係而生之訴訟為限。前項合意，應以文書證之。民事訴訟
    法第24條定有明文。查本件依兩造所簽訂之保證書第3 條及
    約定書第11條前段之約定，借款人不履行本契約致涉訟時，
    同意以原告總行所在地之法院為第一審管轄法院，而原告總
    行所在地設在台北市中山區○○○路○ 段50號，屬本院管轄
    區域內，本院就本件自有管轄權。
二、本件被告羽順纖維有限公司（下稱羽順公司）、丙○○、丁○○經合法通知，均未於言詞辯論期日到場，核無民事訴訟
    法第386 條所列各款情形，爰依原告之聲請，由其一造辯論
    而為判決。
貳、實體方面：
一、原告起訴主張略以：
（一）被告羽順有限公司邀同被告丙○○、丁○○及乙○○為連
      帶保證人，於民國94年11月23日向原告借用新台幣（下同
      ）500 萬元，約定借款期限至99年11月22日止，自撥款日
      起，以1 個月為1 期，依年金法計算月付金，按月平均攤
      還本息，並約定利息第1 年按年息5.25 %固定計息，第2
      年起依原告牌告基準利率加碼年息1.71 %機動計算，嗣隨
      原告調整上開牌告利率時，自調整之日起，按新利率加原
      碼距計算，遲延履行給付本金或利息時，除仍按上開利率
      計息外，本金自到期日起，利息自繳息日起，其逾期在6
      個月以內者，按上述利率10 %，超過6 個月者，按上開利
      率20 %計付違約金。並約定如有任何一期本金或利息未如
      期攤還，其債務即視為全部到期，借款人喪失期限之利益
      。
（二）詎料被告羽順公司自96年1 月23日起即未依約清償，依約
      已全部屆清償期，屢經催討，均未獲償，迄今尚欠本金3,
      949,068 元，及約定之利息、違約金未清償，被告丙○○
      、丁○○及乙○○等既為其連帶保證人，自應負連帶清償
      責任，為此爰依法提起本件訴訟等語。並聲明：除假執行
      金額外，如主文所示。
二、被告方面：
（一）被告羽順公司、丙○○、丁○○經合法通知，未於言詞辯
      論期日到場，亦未提出書狀作何聲明或陳述。
（二）被告乙○○則略以：伊未擔任被告羽順公司之連帶保證人
      ，系爭保證書上之簽名非伊所簽，個人資料表上之內容亦
      非伊所填：伊不認識被告丙○○、丁○○，亦未聽過羽順
      公司，不知其如何取得伊之身分證影本等語，資為抗辯。
三、經查，本件原告主張被告羽順公司邀同被告丙○○、丁○○
    為連帶保證人向原告借款等事實，業據提出借據1 紙、保證
    書2 紙、約定書1 紙、台幣放款利率查詢及放款主檔明細表
    （以上均影本）為證，其主張核與上開證物相符。被告羽順
    公司、丙○○、丁○○等經合法通知後，未於言詞辯論期日
    到場爭執，亦未提出書狀答辯以供本院參酌，依原告所提之
    上開證據，堪信原告此部分主張為真實。至原告主張被告乙○○為連帶保證人，應負連帶清償責任云云，則為被告乙○○所否認，並以前開情詞置辯。是本件原告與被告乙○○間
    之爭點厥為：被告乙○○就本件系爭借款是否應負連帶清償
    責任？茲析述如下：
（一）按當事人主張有利於己之事實者，就其事實有舉證之責任
      ；私文書之真正，他造當事人有爭執者，舉證人應負證明
      其真正之責，民事訴訟法第277 條前段、第357 條分別定
      有明文。而請求履行債務之訴，除被告自認原告所主張債
      權發生原因之事實外，應先由原告就其主張此項事實，負
      舉證責任，必須證明其為真實後，被告於其抗辯事實，始
      應負證明之責任，此為舉證責任分擔之原則（最高法院43
      年台上字第377 號判例參照）。是原告主張被告乙○○曾
      與伊簽訂系爭保證書，而依連帶保證之法律關係請求被告
      乙○○負連帶清償之責，為被告乙○○所否認，原告即應
      先就該連帶保證關係發生之事實及上開私文書之真正負舉
      證責任。
（二）本件經本院函調被告乙○○於永豐商業銀行松山分行、台
      北富邦商業銀行瑞湖分行、遠傳電信股份有限公司、台北
      市中山區戶政事務所申請開戶及換領國民身分證時所填寫
      之申請書原本，及被告乙○○於本案96年9 月20日、同年
      12 月27 日言詞辯論期日之民事報到單上所簽寫「乙○○
      」之筆跡（見本院卷第29、78頁），與系爭保證書上「乙○○」之簽名字跡之筆劃特徵不符，二者之筆劃、書寫習
      慣及特徵以肉眼辯識即可知顯然非出於同一人之手，此亦
      為原告所不爭執（見本院卷第71頁），是系爭保證書「連
      帶保證人」欄位上「乙○○」之簽名應非被告乙○○所親
      簽甚明。
（三）原告雖聲請通知證人即本件負責對保之職員彭懷毅到庭作
      證，惟證人彭懷毅證稱：當初伊是請羽順公司的法代丙○○再提供1 位連帶保證人，伊再約時間到丙○○家裡對保
      ，當時現場有伊、丙○○及保證人，至於該保證人是否是
      庭上的乙○○，因時間已久，伊不記得了；我們一般程序
      應該要核對證件原本，伊當初是請保證人提供身分證原本
      給伊核對，但保證人說她忘記帶身分證原本，伊就請丙○○日後再提供保證人的身分證原本給伊核對，但他後來並
      沒有提供；伊當時也有請保證人提供第二證件，但她也說
      沒有帶等語（見本院卷第79頁反面），可知本件證人彭懷
      毅僅依身分證影本核對保證人之身分，惟身分證影本上本
      人之相片與原本相較，除色差外，尚有模糊難辨之處，且
      衡諸常情，金融機構、政府機關及電信業者等為業務上之
      需要而要求民眾提供身分證影本用以留存之情形甚為常見
      ，身分證影本之取得管道甚多，證人彭懷毅僅依據身分證
      影本核對保證人之身分，又未能肯定被告乙○○即為其所
      對保之對象，自難依據證人彭懷毅上開證詞即認定被告乙○○即為當日對保簽名之保證人。
（四）綜上，原告就其所主張被告乙○○與其簽訂系爭保證書而
      擔任被告羽順公司之連帶保證人乙節，既未能舉證以實其
      說，其請求被告乙○○就上開借款負連帶清償責任，即屬
      無據。
四、從而，原告依消費借貸及連帶保證契約之法律關係，請求被
    告羽順公司、丙○○及丁○○連帶給付如主文第1 項所示之
    本金、利息及違約金，為有理由，應予准許。原告其餘請求
    則無理由，應予駁回。又本件原告勝訴部分，其陳明願供擔
    保請准宣告假執行，核無不合，爰酌定相當之擔保金額，予
    以准許。至原告敗訴部分，假執行之聲請失其附麗，應予駁
    回。
五、本件事證已臻明確，原告與被告乙○○其餘攻擊防禦方法，
    及未經援用之證據，經本院斟酌後，認均不足以影響本判決
    之結果，自無逐一詳予論駁之必要，併此敘明。
六、訴訟費用負擔之依據：民事訴訟法第79條、第85條第2項。
中　　華　　民　　國　　96　　年　　12　　月　　31　　日
                  民事第一庭法　官　蔡和憲
以上正本係照原本作成。
如對本判決上訴，須於判決送達後20日內向本院提出上訴狀。
中　　華　　民　　國　　96　　年　　12　　月　　31　　日
                            書記官  吳文雄
